【裁判字號】    99,重訴,25
【裁判日期】    990621
【裁判案由】    殺人
【裁判全文】
臺灣桃園地方法院刑事判決              99年度重訴字第25號
公  訴  人  臺灣桃園地方法院檢察署檢察官
被      告  甲○○
指定辯護人  本院公設辯護人彭詩雯
上列被告因殺人案件，經檢察官提起公訴（99年度偵字第2462號
），本院判決如下︰
    主  文
甲○○殺人，處有期徒刑拾伍年，扣案之折疊式瑞士刀壹把沒收
之。
    事  實
一、甲○○與林坤壽為鄰居，甲○○因林坤壽曾向其表示其酒品
    很差，要其不要遭惹到林坤壽，而耿耿於懷，又因介紹林坤
    壽所推薦之友人至其所屬公司上班，未見林坤壽有何道謝之
    舉，且不滿意林坤壽所介紹之友人，並自覺林坤壽自以為是
    ，而對林坤壽心有不滿，於民國99年1月20日凌晨前之某時
    ，甲○○於飲酒後（尚未達於致不能辨識其行為違法或欠缺
    依其辨識而行為之能力，或此能力顯著減低之程度），即前
    往林坤壽同居人任秀玉之桃園縣楊梅鎮○○街42巷33號1樓
    住處敲門，待林坤壽開門現身後，甲○○即以介紹工作一事
    ，與林坤壽發生口角，甲○○愈思氣憤，旋起殺意，乃於99
    年1月20日凌晨0時許，基於殺人之犯意，持懸掛在鑰匙圈上
    之折疊式瑞士刀1把，以左手握住刀柄，朝林坤壽胸部剌殺1
    刀，致林坤壽受有左胸壁銳器刺傷，並深及右心室，而使右
    心室刺傷及出血之傷害。適任秀玉聽聞吵架聲，隨即前來屋
    門查看，見林坤壽左胸鮮血直流，此時，林坤壽並對任秀玉
    稱：「阿龍為什麼要殺我？」等語。約2、3分鐘後，甲○○
    雙手滿是鮮血出現在任秀玉眼前，並於見得任秀玉後，旋逃
    回桃園縣楊梅鎮○○街42巷23號2樓住處。其後，任秀玉雖
    將林坤壽送醫急救，延至99年1月20日凌晨2時45分時許，林
    坤壽仍因前述傷勢，致出血性休克而死亡。嗣為警於同日凌
    晨4時30分許，在甲○○上開住處內將其逮捕到案，並扣得
    其所有供犯罪用之折疊式瑞士刀1把。
二、案經桃園縣政府警察局楊梅分局報告臺灣桃園地方法院檢察
    署檢察官偵查起訴。
    理  由
壹、證據能力部分：
    查本院認定事實所引用之下列供述證據及非供述證據，並無
    證據證明係公務員違背法定程序所取得，且被告甲○○及辯
    護人對於證據能力均表示不爭執，迄至言詞辯論終結前亦未
    再聲明異議，經核亦無顯有不可信之情況與不得作為證據之
    情形，本院審酌上開證據資料製作時之情況，尚無違法不當
    及證明力明顯過低之瑕疵，認為以之作為證據應屬適當，且
    就供述證據部分係合於刑事訴訟法第159條之5之規定，是
    本判決下列所引用之證據資料，均有證據能力，合先敘明。
貳、認定犯罪事實所憑之證據及理由
一、訊據被告甲○○固坦承持折疊式瑞士刀朝被害人林坤壽胸部
    刺入之情，惟矢口否認有殺人之犯意，辯稱：我只是要傷害
    他，沒有殺人犯意云云。被告之辯護人為其辯稱：被告與林
    坤壽為朋友關係，雙方從無恩怨、仇隙，若被告有意行兇、
    用力行刺，當極易使刀沒入頂，在死者身上留下痕跡，惟經
    法醫所之鑑驗可知，刀傷處邊緣未見挫傷痕，即見被告行為
    時出力不大，當無置死之意云云。職是，本案爭點在於被告
    於前開時、地，持扣案之摺疊式瑞士刀刺被害人林坤壽，究
    有無殺害被害人之故意？抑是僅有傷害被害人之故意？經查
    ：
(一)、按刑法上殺人罪，以加害人於行為之初有無戕害他人生命之
    故意為斷，至殺人犯意之存否，固係隱藏行為人內部主觀之
    意思，惟可審酌事發當時情狀，觀其行為動機，視其下手情
    形、用力輕重、下手部位之手段，佐以其所執兇器、與被害
    人之關係暨行為後之情狀等予以綜合觀察論斷；又按殺人與
    傷害致死之區別，應以有無殺意為斷，即在加害人下手加害
    時有無死亡之預見，而被害人受傷處所是否致命部位，及傷
    痕之多寡，輕重如何，亦可供認定有無殺意之參考（參見最
    高法院18年上字第1309號、20年上字第718號判例意旨）。
    申言之，行為人犯罪時內心主觀犯意，非他人輕易即得察覺
    ，故加害人之行為，究屬基於殺人之犯意或僅係傷害之故意
    ，實應深入觀察加害人與被害人之關係、衝突之起因、加害
    人下手之方法、輕重、被害人受傷情形及加害人事後態度等
    客觀因素予以綜合評析。
(二)、被告曾因被害人林坤壽表示其酒品很差，要其不要惹到被害
    人林坤壽，而耿耿於懷，又因介紹被害人林坤壽所推薦之友
    人至其所屬公司上班，未見被害人林坤壽有何道謝之舉，且
    不滿意被害人林坤壽所介紹之友人，並自覺被害人林坤壽自
    以為是，嗣於飲酒後，前往被害人林坤壽同居女友住處找林
    坤壽理論，質問其為何未就幫忙介紹其之友人工作一事道謝
    且不滿被害人林坤壽所介紹之友人，雙方因而起口角爭執，
    被告愈思憤怒，未言幾句，遂持其所有之摺疊式瑞士刀1 把
    刺入被害人林坤壽胸部1刀之方式，致被害人受有前開事實
    欄所載之傷勢，被告隨即逃離現場，經證人任秀玉發現後立
    即將被害人送醫急救，嗣於99年1月20日凌晨2時45分因急救
    無效，經醫生宣告不治死亡等事實，據被告於警詢、偵訊時
    供述明確（見臺灣桃園地方法院檢察署99年度偵字第2462號
    卷【下稱偵卷】第7至10、38、39頁），並經證人任秀玉於
    警詢、偵查時證述明確（偵卷第24、25頁、相字卷第13至14
    頁），且有卷附之桃園縣政府警察局楊梅分局刑案現場勘察
    紀錄表1份（見偵卷第30頁）及折疊式瑞士刀1把扣案可證。
    而被害人左前胸壁離鎖骨20公分及胸骨7公分處有銳器刺傷
    一處，長約1.6公分，刀背約在2點鐘方向，刀刃約在8點鐘
    方向，傷口邊緣未見挫傷痕，此刀傷穿過第六肋間肌後，刺
    入右心室。此刀傷因刺入右心室，造成死者心包腔積血，左
    胸腔約1500毫升，故為致命之外傷，嗣因出血性休克死亡之
    事實，業據臺灣桃園地方法院檢察署檢察官督同法醫師相驗
    ，並經法醫師相驗解剖屬實，製有法務部法醫研究所（99）
    醫剖字第0991100204號解剖報告書、（99）醫鑑字第099110
    0291號鑑定報告書（鑑定之死因分析：左胸刺銳器穿刺傷，
    造成右心室穿刺傷及出血，導致出血性休克死亡，死亡方式
    為他殺）（相字卷第34至41頁）、相驗屍體證明書（見相字
    卷第52頁）、相驗照片12張（見相字卷第31、32頁）、刑案
    現場照片24張（偵卷第31至34頁）在卷可佐，足見被害人林
    坤壽係遭被告所持扣案之折疊式瑞士刀刺入左胸部，造成右
    心室穿刺傷及出血，並因出血性休克而死亡，亦堪認定。雖
    被告於本院審理時改稱：我不確定那天我跟他（指被害人林
    坤壽）理論什麼云云（見本院重訴字第34反面頁），然被告
    既於本院訊問時陳稱其於警詢及偵查時所為之陳述，係未經
    警員、檢察官以強暴、脅迫或其他不法方法干預，並屬實情
    等語（見本院聲羈字卷第6頁），則警詢、偵查所言，自當
    出於自由意識所為，又因較近於案發時且未受外力干擾、污
    染，較為真實可信。是被告上揭所辯，顯係避重就輕之詞，
    委無足採。
(三)、被告所持之前揭摺疊式瑞士刀1 把，係單刃、刀身長約6公
    分、刀面寬度約1.4 公分乙節，有卷附之該折疊刀照片（見
    偵卷34頁），並予扣案可稽。該瑞士刀即有刀尖、刀刃，與
    一般刀器無異，自具有一定之銳利度，是客觀上足以對人之
    生命、身體構成威脅，倘持刀朝胸部刺入，傷及重要臟器如
    心臟，將致使人發生死亡之結果，乃眾所周知之事。被告行
    為時已滿33歲，為智識程度正常之成年人，亦應知悉甚詳，
    且被告於本院訊問時亦自承：知道刺人胸部會導致於死亡等
    語（見本院聲羈字卷第6 反面頁），益見被告對於其持刀刺
    向人體重要部位即心臟，會造成大量出血及重要臟器受損而
    死亡之結果，應有認識。
(四)、再酌以上揭鑑定報告書表示：1.解剖發現死者左胸部有銳器
    穿刺傷一處，為單刃刀造成之穿刺傷，刀寬應在1.6公分以
    下，此刀傷因刺入右心室，造成心包腔積血，左胸腔積血約
    15 00毫升，導致出血性休克死亡，故為致命之外傷，死亡
    方式為他殺。2.除上述之刀傷外，死者左顳部頭皮下有局部
    出血，研判為死者受傷倒地後造成之傷害，該頭部外傷因未
    造成顱內嚴重傷害，不會造成死亡。3.死者上肢未見抵抗或
    防禦性外傷，研判死者被刺時未出現抵抗或防禦行為。4.除
    胸部刀傷及頭部局部之傷害外，死者身體未見因互毆造成之
    外傷等情（見相字卷第41頁），復徵之被告於警詢時一再陳
    稱：我就拿瑞士刀往林坤壽的心臟部分插下去等語（見偵卷
    第7頁），由見被告下手部位係直接對被害人林坤壽之心臟
    所為，且1刀即深入而傷及右心室，讓被害人林坤壽毫無防
    備之時間與機會，旋即送醫急救，仍因此造成出血性休克而
    死亡，足認被告當時下手之快、狠、準，殺意甚堅，下手之
    時確實具有殺人故意，至為灼然。且被害人林坤壽之死亡結
    果，與遭被告以上開瑞士刀刺被害人林坤壽上開部位間，具
    有相當因果關係，亦可認定。辯護人雖為被告辯稱：死者刀
    傷處邊緣未見挫傷痕，被告行為時出力不大，當無置死之意
    云云，惟所謂傷口邊緣未見挫傷痕，乃因刀柄沒有碰觸到身
    體，或刀刃未完全插入，此為本院基於辦理同類案件之職務
    所得而知，且該刀身長6公分，縱使未全根沒入體內，被告
    持刀刺入後，即已傷及被害人林坤壽右心室，導致出血性休
    克，可見被告下手時，有一定之力道與深度，焉能謂該刀刃
    未全部沒入體內，而率認被告無殺人之犯意。辯護人又為被
    告辯稱：任秀玉證稱林某受創後猶稱「我跟你沒有什麼冤仇
    ，為什麼要殺我」，足見被告確無殺人動機云云，然查，衡
    諸一般殺人或傷害事件之發生，多源自於被告內心積壓對被
    害人諸多之不滿，而被害人未見得感受或知悉，本案亦是如
    此，要無憑此為被告有利之認定。因之，被告及辯護人前開
    所辯，俱無足取。
(五)、至被告另辯稱：我早上就在朋友的餐廳喝了十幾瓶的啤酒，
    我是跟朋友一起喝，喝到下午4、5點，然後我就回到社區的
    鄰居家，繼續喝酒，有叫其他的鄰居過來，我那時候是喝米
    酒，有摻蜜豆奶，我在那邊喝到大概七、八點，之後我就回
    家了，然後我又叫我樓下及樓上的鄰居到我家繼續喝酒，一
    樣是喝米酒加蜜豆奶。我想不出我為什麼會去殺他（指被害
    人林坤壽）云云（見本院重訴字卷第8、24頁）。被告於案
    發後查其呼氣酒精濃度為0.91mg/dl，有怡仁綜合醫院生化
    報告單1份在卷可憑（見偵卷第12頁），然是否達酒醉程度
    ，每每因個人體質、生理狀況而異。據被告對其於案發前之
    飲酒經過，舉凡與何人在何處飲酒、飲何種酒類等情節，均
    可清楚描述，且於案發當日為警查獲後至警局陳述案情時，
    亦可詳盡描述其何以前往被害人林坤壽上開處所與之爭吵之
    原因，且稱係敲門後林坤壽開門之情（見偵卷第7頁），亦
    與證人任秀玉證述相符，若非其當時意識清晰以致對外界事
    物能清楚觀察並正確認知，遂留有深刻鮮明之記憶，何以如
    此。矧被告於飲酒後，既得自行前往被害人上開處所，敲門
    呼喊而使被害人林坤壽開門現身，甚猶記得僅刺入被害人林
    坤壽1 刀，見其未為反擊，復見到被害人之同居人任秀玉出
    現，方離開案發現場，並順利返回住家，顯見被告於當時縱
    有飲酒，亦未達於致不能辨識其行為違法或欠缺依其辨識而
    行為之能力，或此能力顯著減低之程度，則上開酒測結果，
    自不足據為被告有利之認定。是被告所辯其已酒醉云云，亦
    不足採
二、綜上所析，被告所辯，均係畏罪卸責飾詞，要無可採，本案
    事證明確，被告犯行洵堪認定，應予依法論罪科刑。
、論罪科刑及沒收
一、核被告所為，係犯刑法第271條第1項殺人罪。爰審酌生命無
    價，任何人當無權主宰他人之生命，被告僅因被害人林坤壽
    指稱其酒品不佳，為被害人林坤壽友人介紹工作未獲被害人
    道謝之舉，積有心怨，而與之發生口角爭執，進而萌生殺意
    持刀刺殺被害人，造成被害人喪失生命，及被害人家屬無可
    回復之心靈傷痛，足徵被告嚴重漠視他人生命法益，惡性重
    大，且被告從警詢迄至本院審理時均未向被害人之家屬表達
    歉意或為其此舉表示悔悟，又以酒醉等詞狡飾卸責，被告所
    為本應從嚴處刑，惟姑念其無有期徒刑之前科紀錄，有臺灣
    高等法院被告前案紀錄表在卷為憑（見本院重訴字卷第4及
    其反面頁），素行尚可，尚不至使被告永久禁絕、隔離於社
    會之程度，兼衡其犯罪目的、手段、生活品行等一切情況，
    量處如主文之刑。
二、扣案之折疊式瑞士刀1把，為被告所有供本案犯罪所用之物
    ，業據其自承在卷（本院重訴字卷第33頁），爰依刑法第38
    條第1項第2款規定宣告沒收。至扣案之上衣、褲子，乃被害
    人林坤壽所有，自無庸為沒收之宣告，附此序明。
據上論斷，應依刑事訴訟法第299 條第1 項前段，刑法第271 條
第1 項、第38條第1 項第2 款，判決如主文。
本案經檢察官簡方毅到庭執行職務。
中    華    民    國    99    年    6     月    21    日
                  刑事第十一庭審判長法  官  蔡榮澤
                                    法  官  吳宗航
                                    法  官  汪曉君
以上正本證明與原本無異。
如不服本判決，應於判決送達後10日內，向本院提出上訴書狀，
且上訴書狀應敘述具體理由，而上訴書狀未敘述上訴理由者，應
於上訴期間（即自收受判決書之翌日起算10日）屆滿後20日內補
提理由書。
                                    書記官  楊晴文
中    華    民    國    99    年    6     月    21    日
附錄本案論罪科刑法條全文：
中華民國刑法第271 條：
殺人者，處死刑、無期徒刑或十年以上有期徒刑。
前項之未遂犯罰之。
預備犯第一項之罪者，處二年以下有期徒刑。

司法院資訊處製作；財團法人民間司法改革基金會備份。
